臺灣高等法院臺南分院刑事裁定
111年度聲再字第111號
聲  請  人
即  受刑人  林建坤



上列聲請人因違反毒品危害防制條例案件，對於本院108年度上
訴字第1237號，中華民國109年1月9日第二審確定判決（臺灣雲
林地方法院108年度訴字第267號，起訴案號：臺灣雲林地方檢察
署108年度偵字第284、632號），聲請再審，本院裁定如下：
    主  文
再審之聲請駁回。                                        
    理  由
一、聲請意旨略以：
　　本件再審聲請人即受判決人（下稱聲請人）依刑事訴訟法第
    420條第1項第6款規定，以發現以下之新事證單獨或與先前
    之證據綜合判斷，應受無罪之判決，聲請再審：
　㈠證人蔡文堂有偽證前科，難認通訊監察譯文談及之「41」，
    「4」即為海洛因，「1」為新台幣（下同）1千元，尚難依
    證人蔡文堂之證述，即認聲請人有販賣第一級毒品之犯行。
　㈡聲請人與蔡文堂電話聯絡，均以臺語發音，該日通訊監察譯
    文中的「專車」，依提出之六合彩簽注資料，應是「全車」
    之意思。聲請人當日是受蔡文堂委託，代為簽注六合彩，蔡
    文堂在通話中只說簽「41」，聲請人才會向蔡文堂確認是否
    簽注「全車」，並非販賣第一級毒品海洛因的暗語，聲請人
    與蔡文堂通話內容，是代簽六合彩之事，並未涉及毒品海洛
    因交易。
　㈢綜上，證人蔡文堂之偽證前科，六合彩的簽注資料，均為新
    證據，若單獨或與先前之證據綜合判斷，聲請人應受無罪之
    判決，為此請准予再審。
二、按有罪之判決確定後，因發現新事實或新證據，單獨或與先
    前之證據綜合判斷，足認受有罪判決之人應受無罪、免訴、
    免刑或輕於原判決所認罪名之判決者，為受判決人之利益，
    得聲請再審；前開所稱新事實或新證據，指判決確定前已存
    在或成立而未及調查斟酌，及判決確定後始存在或成立之事
    實、證據，刑事訴訟法第420條第1項第6款、第3項分別定有
    明文。準此，所謂「新事實」或「新證據」，須具有未判斷
    資料性之「新規性」，舉凡法院未經發現而不及調查審酌，
    不論該事實或證據之成立或存在，係在判決確定之前或之後
    ，就其實質之證據價值未曾予評價者而言。如受判決人提出
    之事實或證據，業經法院在審判程序中為調查、辯論，無論
    最終在原確定判決中本於自由心證論述其取捨判斷之理由；
    抑或捨棄不採卻未敘明其捨棄理由之情事，均非未及調查斟
    酌之情形。通過新規性之審查後，尚須審查證據之「顯著性
    」，此重在證據之證明力，由法院就該新事實或新證據，不
    論係單獨或與先前之證據綜合判斷，須使再審法院對原確定
    判決認定之事實產生合理懷疑，並認足以動搖原確定判決而
    為有利受判決人之蓋然性存在。而該等事實或證據是否足使
    再審法院合理相信足以動搖原有罪之確定判決，而開啟再審
    程式，當受客觀存在的經驗法則、論理法則所支配，並非聲
    請人任憑主觀、片面自作主張就已完足。
三、經查：
　㈠原確定判決認聲請人犯修正前毒品危害防制條例第4條第1項
    之販賣第一級毒品罪、修正前同條例第8條第1項之轉讓第一
    級毒品罪，係依憑聲請人於偵、審中自白轉讓第一級毒品之
    事實，證人蔡文堂不利聲請人之證詞，卷附通訊監察譯文，
    及卷内其他相關證據資料，認聲請人轉讓第一級毒品罪部分
    ，其任意性自白核與事實相符；所犯販賣第一級毒品罪部分
    ：
　１證人蔡文堂於偵、審中之證詞內容前後一致，其與聲請人間
    並無宿怨；於偵、審中經告以偽證罪處罰之規定後，應無甘
    冒偽證罪刑受罰之風險，設詞誣陷聲請人之理。
　２證人蔡文堂先後證述內容一致，就其向聲請人購買海洛因之
    聯絡方式、數量、價錢、時間、地點等本案重要情節，均能
    詳細描述，所述内容又與監聽譯文相符，苟非真有其事，焉
    能憑空任意杜撰。再觀以聲請人於107年6月6日與蔡文堂之
    通訊監察譯文內容，關於「簽41」、「坐專車啦」等用詞，
    應係證人蔡文堂向聲請人詢問是否可以進行毒品交易之暗語
    。而「簽41」指交易毒品之種類及金額，即「4號（海洛因
    之俗稱）」、「1,000元」，並由聲請人以「坐專車」之語
    來回應等隱晦詞語，而未表明通話之目的，與實務上毒品交
    易為避免遭監聽查獲，而以隱晦之術語代替毒品交易等情，
    亦相符合，因認聲請人確有販賣第一級毒品給蔡文堂，並收
    取購毒價金1千元之事實；復就聲請人所辯該通話內容是證
    人蔡文堂委請其代簽六合彩等情，詳述不足採信之理由。
  ㈡是原確定判決就認定犯罪事實及證據取捨之理由，均已於判
    決內詳細論述，經查並無違背經驗法則及論理法則，亦無違
    法或不當，復經本院依職權調取原確定判決全卷核閱無訛。
  ㈢聲請再審意旨置原確定判決上開說明於不顧，仍執陳詞，辯
    稱該日雙方通話內容，確是蔡文堂欲委請伊代簽六合彩，因
    只告知簽注號碼「41」，伊才問是否為全車，是通話中所稱
    之「簽41」是指六合彩號碼「41」，且因蔡文堂只告知一個
    號碼「41」，伊為向蔡文堂確認，才回稱「坐專車啦吼」，
    即是台語「全車」之意思。後來伊雖有到蔡文堂住處，要向
    蔡文堂收錢，但蔡文堂沒有給錢要先欠著，伊怕得罪他，才
    會說忘了下注云云。顯係就原確定判決已明白論斷說明之事
    項，依憑己見，再為爭辯，已無足取。又聲請人提出之六合
    彩簽注資料雖載有六合彩玩法、全車、半車之意思，然依證
    人蔡文堂證述「41」不是要簽六合彩或大家樂，因怕電話被
    錄音，所以才用「簽41」、「坐專車（即全車）」之六合彩
    術語，我說「簽41（即4號要1,000元）」，聲請人一定要配
    合說要坐全車，但我對賭博不懂，沒有在簽六合彩等語（原
    審訴字267號卷第288、302-303頁），已明確證述通話內容
    雖有六合彩術語，但係為避免遭監聽，實則為毒品交易內容
    。是聲請人與蔡文堂於通話中雖有上開六合彩術語，亦不足
    據認未涉及毒品海洛因交易。聲請人提出該六合彩簽注資料
    ，難認係屬「新證據」，並得據為聲請人有利之認定。
　㈣又原確定判決認定聲請人有轉讓第一級毒品、販賣第一級毒
    品犯行，非僅單依證人蔡文堂之證詞，而係綜合聲請人就轉
    讓第一級毒品之自白，證人蔡文堂與聲請人平日情誼、互動
    關係，證人蔡文堂偵、審中之證詞互核比對，及卷附通訊監
    察譯文等相關事證，而認證人蔡文堂不利聲請人之證詞可採
    ，聲請人所辯「代簽六合彩」等情，尚屬無據。是證人蔡文
    堂本案之前是否有偽證前科，與其於本案中不利聲請人證詞
    是否可採並無關聯性。況證人蔡文堂因偽證罪，經臺灣雲林
    地方法院以101年度訴字第440號判處罪刑，依該判決所載事
    實，係因證人蔡文堂於另案林發春等人涉犯販賣第一級毒品
    罪嫌案件偵查中，以證人身分具結證述向林發春等人購買海
    洛因等情，但於原審審理中翻異前詞，證稱不認識林發春等
    人，不知販賣海洛因之人是何人，欲迴護林發春等人共同販
    賣毒品之犯行，因而經檢察官以其涉犯偽證罪提起公訴，再
    經原審判處罪刑確定（下稱另案）。核與證人於本案偵、審
    中證述向聲請人購買第一級毒品海洛因之證詞前後一致，本
    案與另案二者案情不同，自無據認聲請人於本案所為證詞有
    何虛構不足採信。是聲請人以證人蔡文堂前有偽證前科，其
    於本案之證詞不足採信，並據為再審之「新事證」，亦無足
    採。
  ㈤聲請人雖又辯稱本案並未查獲其他毒品，且證人蔡文堂經採
    尿送驗結果，並無毒品反應，未因施用毒品案件經提起公訴
    ，足認蔡文堂未有施用毒品紀錄。又本案並未經檢察官提出
    聲請人與蔡文堂交易毒品畫面以資證明，足認聲請人並未販
    賣毒品海洛因與蔡文堂云云。然證人蔡文堂採尿送驗結果是
    否呈毒品陽性反應，繫之蔡文堂施用毒品距採尿送驗之時間
    ，是否在可檢出毒品反應之期間。本案證人蔡文堂係於107
    年12月13日經警製作警詢筆錄並採尿送驗，業經本院調取該
    案全卷核實。而聲請人販賣第一級毒品、轉讓第一級毒品之
    時間分別為107年6月6日、同年月5日，距蔡文堂經警採集尿
    液送驗已半年之久，已超出尿液得檢出毒品反應之期間，縱
    蔡文堂尿液未檢出毒品反應，亦不足據認聲請人無本件販賣
    、轉讓第一級毒品之事實。另有無查獲其他毒品，是否有交
    易毒品海洛因之畫面、照片，與聲請人是否有販賣第一級毒
    品亦無關聯性，本案雖未扣得其他毒品，亦無聲請人與蔡文
    堂交易毒品之畫面、照片，亦難認係屬「新事證」，而為聲
    請人有利之認定，聲請人此部分所辯，亦無足採。
四、綜上所述，聲請意旨所指之新事實、新證據，單獨或與先前
    之證據綜合判斷，均不足以動搖原有罪確定判決，而得為聲
    請人無罪、免訴、免刑或輕於原確定判決所認罪名，核與刑
    事訴訟法第420條第1項第6款規定之要件不符。本件再審之
    聲請無理由，應予駁回。
據上論結，依刑事訴訟法第434條第1項，裁定如主文。
中　　華　　民　　國　　111 　年　　11　　月　　21　　日
                  刑事第二庭    審判長法  官  楊清安
                                      法  官  蕭于哲
                                      法  官  陳珍如
以上正本證明與原本無異。
如不服本裁定，應於收受本裁定後十日內向本院提出抗告狀。
　　　　　　　　　　　　　　　　　　　書記官  許睿軒
中　　華　　民　　國　　111 　年　　11　　月　　21　　日